臺灣桃園地方法院民事簡易判決
110年度壢簡字第1326號
原      告  楊桂真  
被      告  楊建忠  

上列當事人間請求給付會款事件，本院於民國111年7月7日言詞
辯論終結，判決如下：
    主    文
被告應給付原告新臺幣210,000元，及自民國110年9月9日起至清
償日止，按年息5％計算之利息。
原告其餘之訴駁回。
訴訟費用新臺幣2,320元由被告負擔新臺幣2,225元，餘由原告負
擔。
本判決原告勝訴部分得假執行。
    事實及理由
一、原告主張：被告於民國106年11月28日向原告借款新臺幣（
    下同）50,000元，並開立同面額、票據號碼361312號之本票
    （下稱系爭本票）1張以為擔保，然借款迄今未清償；另被
    告於108年1月1日參加原告為會首之互助會，互助會成員共3
    2名，會期自108年1月1日起至110年8月1日止，底標為1,500
    元，其於108年2月份得標，並受領得標金額575,000元後，
    未依約繳納後續各期會款，積欠原告已到期之會款共169,00
    0元，合計金額為219,000元，為此，爰依票據、合會之法律
    關係提起本件訴訟等語，並聲明：被告應給付原告219,000
    元，及自起訴狀繕本送達翌日起至清償日止，按年息5％計算
    之利息。
二、被告則以：被告積欠會款金額是160,000元，不清楚原告請
    求之9,000元名目為何，該還錢的會還錢，但不能先計算利
    息等語，資以抗辯。並聲明：原告之訴駁回。
三、原告主張之前開事實，除被告應給付之金額外，業據其提出
    會單、系爭本票等件為證（見本院卷第4至7頁），且為被告
    於本院言詞辯論期日所不爭執，堪信為真實。
四、本院之判斷：
(一)票款50,000元部分：
　　查，原告主張被告向其借款50,000元，並簽發系爭本票供擔
    保等情，有系爭本票1份附卷可參（見本院卷第7頁），觀諸
    系爭本票上有被告之簽名及指印，其上所載票面金額與原告
    所述相符，且被告就系爭本票之真正及未返還借款等節均不
    爭執，從而，原告請求被告給付50,000元，為有理由，可以
    准許。
(二)互助會會款169,000元部分：
　　按稱合會者，謂由會首邀集二人以上為會員，互約交付會款
    及標取合會金之契約；會員應於每期標會後三日內交付會款
    ；會首應於前項期限內，代得標會員收取會款，連同自己之
    會款，於期滿之翌日前交付得標會員。逾期未收取之會款，
    會首應代為給付；會首依第二項規定代為給付後，得請求未
    給付之會員附加利息償還之，民法第709 條之1 第1 項前段
    、第709 條之7 第1、2、4 項分別定有明文。經查，被告參
    加原告擔任會首之互助會，有會單1份在卷可憑（見本院卷
    第4至6頁），而被告於108年2月得標，取得當期合會金575,
    000元後，本應給付每期會款20,000元予原告，然被告於得
    標後之會款便不再給付，嗣由原告代墊160,000元等情，為
    兩造所不爭執，準此，被告未繳之會款共計160,000 元，依
    規定原告即會首自負有代墊會款之義務，並得請求被告償還
    代墊款項，是被告自應給付原告代墊之會款為160,000元。
    至兩造爭執之9,000元部分，除原告自行製作之明細表外，
    未有其他證據可證明被告積欠此部分款項，是原告此部分請
    求，無從准許，應予駁回。
(三)從而，原告得向被告請求之金額總計為210,000元（計算式
    ：借款50,000元＋互助會會款160,000元＝210,000元）。
五、末按給付無確定期限者，債務人於債權人得請求給付時，經
    其催告而未為給付，自受催告時起，負遲延責任。其經債權
    人起訴而送達訴狀，或依督促程序送達支付命令，或為其他
    相類之行為者，與催告有同一之效力；前項催告定有期限者
    ，債務人自期限屆滿時起負遲延責任；遲延之債務，以支付
    金錢為標的者，債權人得請求依法定利率計算之遲延利息；
    應付利息之債務，其利率未經約定，亦無法律可據者，週年
    利率為百分之5 ，民法第229 條第2 項、第3 項、第233 條
    第1 項、第203 條分別定有明文。經查，原告請求自起訴狀
    繕本送達翌日起至清償日止，按年息5％計算之利息，當無不
    核，而本件起訴狀繕本係於110年9月8日送達被告，有送達
    證書1 份附卷可稽（見本院卷第11頁），是被告應自起訴狀
    繕本送達翌日即110年9月9日起負遲延責任，堪以認定。
六、綜上所述，原告依票據、合會之法律關係請求被告給付如主
    文第1項所示，為有理由，應予准許，逾此範圍之請求，則
    無理由，應予駁回。
七、本件原告勝訴部分，係就民事訴訟法第427 條訴訟適用簡易
    程序所為被告部分敗訴之判決，爰依同法第389 條第1 項第
    3 款之規定職權就被告敗訴部分宣告假執行。
八、本件事證已臻明確，兩造其餘攻擊防禦方法及所提證據，核
    與判決結果不生影響，爰不逐一論述，併此敘明。
九、訴訟費用負擔之依據：民事訴訟法第79條。並依職權確定訴
    訟費用額如主文第3項所示。　　
中　　華　　民　　國　　111 　年　　8 　　月　　11　　日
                  中壢簡易庭      法  官  張得莉
以上為正本係照原本作成。
如不服本判決，應於送達後20日內，向本院提出上訴狀並表明上
訴理由，如於本判決宣示後送達前提起上訴者，應於判決送達後
20日內補提上訴理由書（須附繕本）。
如委任律師提起上訴者，應一併繳納上訴審裁判費。
中　　華　　民　　國　　111 　年　　8 　　月　　11　　日
                                  書記官  鄭涵勻